【裁判字號】    92,重訴,140
【裁判日期】    920514
【裁判案由】    清償借款
【裁判全文】
臺灣台南地方法院民事判決  九十二年度重訴字第一四○號
    原      告  合作金庫銀行股份有限公司
    法定代理人  丙○○
    訴訟代理人  乙○○
    被      告  丁○○○○○○.
                            住.
                            身.
                甲○○      住台北市○○區○○街七四巷十四號
                            身.
右當事人間請求清償借款事件，本院判決如左：
    主      文
被告丁○○○○○○應給付原告新台幣玖佰陸拾萬元，及自民國九十一年三月三日起
至清償日止，按年息百分之九點五三四計算之利息，暨自民國九十一年四月四日起至
清償日止，逾期在六個月以內者，按上開利率百分之十，逾期超過六個月者另按上開
利率百分之二十計算之違約金。
原告其餘之訴駁回。
訴訟費用由被告丁○○○○○○負擔。
本判決原告勝訴部分於原告以新台幣佰貳拾萬元供擔保後，得為假執行。
原告其餘假執行之聲請駁回。
    事實及理由
一、原告主張：被告蔡欣玲（原名蔡麗紅）於民國（下同）九十年四月十七日邀同被
    告甲○○向原告借款新台幣（下同）九百六十萬元，約定借款期間至九十一年四
    月十七日止，應到期償還，並於每月繳付利息，利息按年息百分之九．五三四計
    算，如逾期繳息，除按原訂利率付息外，自逾期之日起六個月以內者加放款利率
    百分之十，逾六個月以上者，其超過六個月部分加放款利率百分之二十計算之違
    約金，立有借據及授信約定書交原告收，詎被告丁○○○○○○除繳付利息至九
    十一年三月二日外，本金屆期後迄未清償，雖迭經催討均置之不理，被告甲○○
    既為連帶保證人，依法自應負連帶給付責任。另被告甲○○雖抗辯並未擔任連帶
    保證人云云，惟本件請求給付借款，被告甲○○承認借款授信約定書上之簽名為
    真正，惟否認授信約定書上之印章係其所蓋、借據上之簽名亦非本人所親簽，而
    主張保證債務不存在云云，查被告甲○○任職於台灣電力公司，擔任機電工程師
    ，學經歷不可謂不高，本件於八十九年三月廿三日上午九點五十五分由本行放款
    經辦葉哲君於本行新營分行親自辦理貸款對保手續，其時被告甲○○細閱授信約
    定書內容後，始無異議在授信約定書上親自簽名並蓋章，顯見印章為其所持有；
    再依被告甲○○所簽立之授信約定書第二條之規定，立約人因名稱、組織、章程
    內容、印鑑、代表人、代表人權限範圍或其他足以影響貴行權益變更情事發生時
    ，應即以書面將變更情事通知貴行，並辦妥變更或註銷留存印鑑手續前與貴行所
    為之交易，立約人均願負其責任，如因而造成貴行損害，並負賠償責任。依民法
    第三條之規定，有使用文字之必要，得不由本人自寫，但必須親自簽名，如有用
    印章代簽名者，其蓋章與簽名生同等之效力，準此原告主張被告甲○○自應依原
    告所持有被告為連帶保證人之借據負責，如果被告甲○○不同意這筆借款的話，
    為何原告催收時，被告甲○○又寄來匯票交付貸款的利息，原告對保時，是以核
    對印鑑為主，核對筆跡比較困難。爰依消費借貸契約及連帶保證責任之約定，請
    求判令被告應連帶給付原告借款金額九百六十萬元，及自九十一年三月三日起至
    清償日止，按年息百分之九點五三四計算之利息，暨自九十一年四月四日起至清
    償日止，逾期在六個月以內者，按上開利率百分之十，逾期超過六個月者另按上
    開利率百分之二十計算之違約金，並陳明願供擔保請准宣告假執行等語，另提出
    借據一紙、授信約定書二份、經濟部公司執照一份、財政部八十九年一月十二日
    台財融第八九七００九七五號函一紙、信封影本一紙等為憑。
二、被告方面：
（一）被告丁○○○○○○對本件借款及原告所主張之金額等事實均表示無意見。
（二）被告甲○○部分：否認有擔任原告蔡麗紅的連帶保證人，借據上的簽名不是我
      簽的，且印章也不是我蓋的，另授信約定書上的簽名雖是我簽的，但印章不是
      我蓋的，該印章也不是我的，我所申請之印鑑並非該只印鑑，至於原告所提之
      信封雖是我寄的，但那是蔡欣玲跟我借錢的，因為我跟他買車，被告蔡欣玲可
      以證明我並沒有去簽名等語，請求駁回原告之訴，並提出印鑑登記申請書影本
      一紙、聲明書影本一紙等為憑。
三、原告主張之前揭事實，固據其提出借據一紙、授信約定書二份、經濟部公司執照
    一份、財政部八十九年一月十二日台財融第八九七００九七五號函一紙、信封影
    本一紙等為憑，並為被告丁○○○○○○所不爭執，是原告之前揭主張，就被告
    丁○○○○○○部分自堪認屬真實。從而原告基於借貸契約，請求判令被告丁○
    ○○○○○應給付原告借款金額九百六十萬元，及自九十一年三月三日起至清償
    日止，按年息百分之九點五三四計算之利息，暨自九十一年四月四日起至清償日
    止，逾期在六個月以內者，按上開利率百分之十，逾期超過六個月者另按上開利
    率百分之二十計算之違約金，核無不合，應予准許。
四、另被告甲○○對原告前揭主張則予以否認，辯稱伊並未擔任系爭借款之連帶保證
    人，該借據上之簽名並非伊所簽，印章亦非伊所蓋，且該只印章亦非伊所有等語
    。查本件原告請求被告甲○○應與被告丁○○○○○○就系爭借款負連帶給付責
    任，其所依憑為被告甲○○擔任被告丁○○○○○○系爭借款之連帶保證人，本
    於連帶保證契約之約定而為，是本件原告對被告甲○○之請求是否有理由，自應
    探究原告所主張之保證契約是否成立。按當事人主張有利於己之事實，就其事實
    應負舉證責任，本件原告既主張被告甲○○擔任被告丁○○○○○○系爭借款之
    連帶保證人，則原告自應就其與被告甲○○間已成立保證契約之事實負舉證責任
    。(1)依原告所提之借據，其上之連帶保證人欄雖記載被告甲○○之姓名，並蓋甲
    ○○之印章，惟與原告所提之被告甲○○留存於原告處之授信約定書上被告甲○
    ○所為之簽名，其筆跡明顯不符，而該紙借據上之借款人「蔡麗紅」與連帶保證
    人「甲○○」之筆跡則同屬一人，顯見該借據上連帶保證人欄關於「甲○○」之
    簽名並非被告甲○○親自所簽，實無疑義；況苟原告確實有與被告甲○○行對保
    手續，原告理應一併請求被告甲○○在該紙借據上簽名，以免日後滋生糾葛，乃
    借據上連帶保證人「甲○○」並非被告甲○○所簽，而原告又未說明被告甲○○
    有何不能在借據上簽名之原因，則縱借據上所蓋印章與授信約定書上留存之印鑑
    相符，亦不足以證明借據上關於被告甲○○與原告間之連帶保證契約有何意思表
    示相一致之情事，是兩造間之保證契約是否已成立，自非無疑；(2)原告雖舉授信
    約定書第二條之規定：「立約人因名稱、組織、章程內容、印鑑、代表人、代表
    人權限範圍或其他足以影響貴行權益變更情事發生時，應即以書面將變更情事通
    知貴行，並辦妥變更或註銷留存印鑑手續前與貴行所為之交易，立約人均願負其
    責任，如因而造成貴行損害，並負賠償責任。」認借據上之印鑑既與授信約定書
    上被告甲○○所留存之印鑑相符，其被告甲○○自應負連帶保證人之責任云云，
    惟該第二條之規定內容係規範應「變更或註銷留存印鑑」之情形，而非規定只要
    印鑑無誤，蓋用該印鑑之所有文書均屬有效，而該授信約定書上關蓋用印鑑效力
    之約定，僅第九條所定：「凡持有貴行發給立約人之擔保物收據或保管證或立約
    人印鑑，前往貴行請求返還或更換擔保物及其有關文件者，均視為立約人之代理
    人，貴行得准予返還或更換之。」該條所約定之內容，亦僅限於「請求返還或更
    換擔保物及其有關文件」，而不及於另成立之保證契約，是原告所主張借據上之
    印鑑與授信約定書上之印鑑相同，該借據上之連帶保證契約即有效成立云云，尚
    不足採；(3)至於原告另依民法第三條：有使用文字之必要，得不由本人自寫，但
    必須親自簽名，如有用印章代簽名者，其蓋章與簽名生同等之效力之規定，主張
    被告甲○○應依原告所持有被告為連帶保證人之借據負責云云，惟該條雖規定印
    章可代替簽名，仍應證明該印章係本人所蓋，始有代替簽名之效力，茲該借據上
    之連帶保證人欄已記載「甲○○」，並非空白，而原告又未能證明何以甲○○不
    能簽名而有以印章代替簽名之必要，是原告以此主張被告甲○○應負連帶保證人
    責任云云，亦無理由；(4)原告雖另以其對本件借款催收時，被告甲○○曾寄來匯
    票交付貸款的利息之事實，主張被告甲○○就本件借款擔任連帶保證人已有承認
    之事實云云，被告甲○○就其曾寄款項給付利息之事實並不爭執，惟稱係借款人
    蔡欣玲向伊借款，伊始寄送該款等語，被告此答辯業經被告丁○○○○○○證明
    無誤，且寄錢予原告用以給付利息之行為，其原由不一，並不能排斥該所寄款項
    係蔡欣玲央求被告甲○○代為清償之可能，自不能單以被告甲○○有寄送該筆借
    款所應繳付利息之事實，即認被告甲○○與原告間已成立該筆借款之連帶保證契
    約或有何事後承認之情事。綜上所陳，本件原告所舉證據均不足以證明被告甲○
    ○與原告間就被告丁○○○○○○對原告系爭九百六十萬元借款有何成立連帶保
    證契約之事實，而原告又未能舉出其他證據證明其主張為真實，從而原告依該紙
    借據上之連帶證契約，主張被告甲○○應與被告丁○○○○○○負連帶給付責任
    ，請求判令被告甲○○應與被告丁○○○○○○連帶給付借款九百六十萬元及約
    定之利息、違約金等，為無理由，應予駁回。
五、原告陳明願供擔保，聲請宣告假執行，經核其勝訴部份，合於法律規定，爰酌定
    相當之擔保金額宣告之；其餘假執行之聲請，因該部份訴之駁回而失所依據，應
    予駁回。
六、因本案事證已臻明確，兩造其餘主張陳述及所提之證據，均毋庸再予審酌，附此
    敘明。，如果被告甲○○不同意這筆借款的話，
七、據上論結：本件原告之訴為一部有理由、一部無理由，並依民事訴訟法第七十九
    條但書、第三百九十條第二項，判決如主文。
中      華      民      國    九十二    年      五      月    十  四    日
                              臺灣台南地方法院民事第一庭
~B法      官  王  國  忠
右為正本係照原本作成
如對本判決不服須於判決送達後二十日內向本院提出上訴狀
中      華      民      國    九十二    年      五      月    十  四    日
~B法院書記官  陳  富  賓


司法院資訊處製作；財團法人民間司法改革基金會備份。
